最高法院刑事判決　　　　　　九十四年度台上字第五九七三號
　　上　訴　人　台灣高等法院檢察署檢察官
　　被　　　告　甲○○
上列上訴人因被告殺人未遂案件，不服台灣高等法院中華民國九
十二年二月十九日第二審判決（九十一年度上訴字第一四七一號
，起訴案號：台灣基隆地方法院檢察署九十年度偵字第一三四二
號），提起上訴，本院判決如下：
    主  文
上訴駁回。
    理  由
按刑事訴訟法第三百七十七條規定，上訴於第三審法院，非以判
決違背法令為理由，不得為之。是提起第三審上訴，應以原判決
違背法令為理由，係屬法定要件。如果上訴理由書狀並未依據卷
內訴訟資料，具體指摘原判決不適用何種法則或如何適用不當，
或所指摘原判決違法情事，顯與法律規定得為第三審上訴理由之
違法情形，不相適合時，均應認其上訴為違背法律上之程式，予
以駁回。本件檢察官上訴意旨稱：(一)原判決於犯罪事實一、認定
「甲○○父母離婚」（見原判決第一頁）及於理由三、認定「被
告生長在破碎家庭」（見原判決第四頁第三行）等情，而撤銷第
一審之判決，惟遍查偵查及歷審卷證均未有被告父母離婚之相關
證據在卷可資查稽，且經查被告之父羅賢輝與其母吳金治，自結
婚開始，迄羅賢輝於民國九十一年一月二十日去世，彼等皆未離
婚，有戶籍謄本可證，原判決上述之認定，既顯乏依據且與事實
不符，顯然有理由不備之違法。(二)原判決於犯罪事實一、認定「
甲○○……，患有憂鬱症」（見原判決第一頁）及於理由三、認
定「（被告）一直處於被欺負狀態，情緒失控才以刀刺人，況被
告事後證實患有憂鬱症」（見原判決第四頁第四行）而撤銷第一
審判決，然查原判決以停役令及診斷證明書認定被告患有憂鬱症
，惟該二項資料均係於九十一年九月五日後取得，與本件犯罪時
間九十年二月十八日已相隔一年六月餘，自難依據該二項資料，
即推認「案發時」被告已有憂鬱症，始會「一直」（即長期誤以
為之意思）處於被欺負狀態，情緒失控才以刀刺人，是原判決未
送請專業鑑定遽為認定，難免率斷，顯未盡調查之責云云。
惟查原判決依憑被告之部分自白、被害人嚴竣於警、偵訊、第一
審之指訴，證人柳俊豪、何錫宏、黃曉培、吳昌杰之證言、財團
法人長庚紀念醫院基隆分院出具之診斷證明書、急診病歷影本、
同分院九一長庚院基字第二八五三號函等證據，資以認定被告有
原判決事實欄所記載之犯罪事實，因而撤銷第一審關於被告部分
不當之判決，改判仍論被告殺人未遂之罪，量處有期徒刑四年，
已詳述其所憑之證據及理由。對於被告否認有殺人犯意，辯稱：
伊目擊哥哥遭嚴竣手執洋酒瓶朝頭部重擊玻璃破了，又要攻擊伊
，故返家拿來水果刀本擬嚇唬，未料嚴竣不知有刀，整個人衝過
來分開後他又衝一次，伊並不知傷情如此嚴重云云，認不可採信
，亦在判決內詳予指駁，並說明證據取捨及判斷之理由。原判決
所為論述，核與卷證資料相符，從形式上觀察，並無違背法令之
情形。查犯罪事實之記載或判決理由之說明，雖欠周全，但不影
響犯罪構成要件事實之認定，或與科刑並無出入者，應認與判決
本旨不生影響，與法律規定得為第三審上訴理由之違法情形，不
相適合。本件上訴意旨指摘原判決事實雖認定被告父母離婚及被
告患有憂鬱症，理由內亦說明被告生長在破碎家庭，又患有憂鬱
症，難以正常生活，但原判決理由內並未說明其依憑之證據等情
云云。但查原判決關於被告有本件殺人未遂之罪，就其構成要件
之事實，已詳加記載，又理由內亦說明審酌被告無不良素行，有
憂鬱症難正常生活、犯罪時所受刺激、與被害人為鄰居，並無深
仇大恨，造成危害等一切情狀，且本案之發生係因被告拒絕深夜
喝酒而遭欺負，終至發生動刀殺人未遂，客觀上值得同情，援引
刑法第五十九條酌減其刑，量處有期徒刑四年，以示懲儆等語。
縱關於被告之父母是否離婚及被告行為時是否患有憂鬱症部分，
原判決未進一步說明其依憑之證據，有欠周全，但綜觀原判決事
實之認定及理由之論述，認於判決本旨不生影響，揆之上開說明
，自非適法之第三審上訴理由，應認本件檢察官之上訴為違背法
律上之程式，予以駁回。
據上論結，應依刑事訴訟法第三百九十五條前段，判決如主文。
中　　華　　民　　國　九十四　年　　十　　月　二十七　日
                      最高法院刑事第六庭
                          審判長法官  莊　登　照
                                法官  洪　明　輝
                                法官  黃　一　鑫
                                法官  魏　新　和
                                法官  林　秀　夫
      本件正本證明與原本無異
                                      書  記  官
中　　華　　民　　國　九十四　年　 十一 　月　　一　　日
                                                      Ｌ
